最　高　行　政　法　院　裁　定
                                     100年度裁字第1564號
抗  告  人　企元貿易行股份有限公司
代　表　人　蘇卿彥
上列抗告人因與相對人新北市政府間商業團體法事件，對於中華
民國100年1月26日臺北高等行政法院99年度再字第165號裁定，
提起抗告，本院裁定如下︰
　　主  文
抗告駁回。
抗告訴訟費用由抗告人負擔。
　　理  由
一、按抗告法院認抗告為不合法或無理由者，應為駁回抗告之裁
    定。
二、緣抗告人於民國（下同）98年10月21日向相對人陳情，主張
    臺北縣進出口商業同業公會有部分會員違反入會規定，請撤
    銷其會籍。案經相對人函轉該公會查復說明，有關該公會會
    員入會及會籍審查皆依商業團體法規定審慎辦理，相對人即
    以98年11月10日北府社團字第0980951765號函復抗告人，略
    以：「……二、依據『商業團體法施行細則』第8條規定，
    有關會員入會資格審查係屬人民團體理事會權責。……三、
    本案經函請該公會查覆，所列會員資格皆依法審慎無誤。」
    抗告人不服，向相對人提出異議。相對人再以98年11月27日
    北府社團字第0980987600號函復抗告人，略以：「……二、
    依據『商業團體法施行細則』第8條規定，有關會員入會資
    格審查係屬人民團體理事會權責，本案業經查覆無訛在案，
    所列會員資格皆依法審查無誤。」抗告人仍不服，提起訴願
    ，遭決定不受理，乃提起行政訴訟，經原審法院99年度訴字
    第920號判決（下稱原確定判決）駁回。抗告人復不服，提
    起上訴，經本院99年度裁字第2934號裁定駁回。抗告人猶不
    服，提起再審之訴，經原審法院99年度再字第165號裁定（
    下稱原裁定）駁回。抗告人還不服，提起本件抗告。
三、本件抗告意旨略謂：(1)係相對人答辯時提出商業團體法第
    67條之規定，抗告人並未主張該法條，僅附合提出該條第1
    項第4款「撤免其理事、監事」，惟審判長稱：商業團體法
    第67條撤銷就連根拔起，不用再主張該法條第1項第4款規定
    ，詎審判長又謂該法條第1項規定之六款處分中並無撤銷特
    定會員會籍為由，以原確定判決駁回其訴，實有行政訴訟法
    第273條第1項第1款「適用法規顯有錯誤」、第2款「判決理
    由與主文顯有矛盾」之再審事由。且審判長闡明錯誤，違反
    闡明義務，應廢棄原確定判決，此有本院95年度判字第2027
    號判決可參。(2)抗告人前向相對人陳情時，已呈送違法入
    會之15家公司基本資料佐證，原審法院應依行政訴訟法第13
    3條（抗告狀誤載為第13條）、第140條規定調查證據，但原
    確定判決僅以商業團體法為依據，未採認抗告人係依行政訴
    訟法第4條第2項及第201條提起撤銷併課予義務之訴，顯有
    違誤，況該15家公司始終不具臺北縣進出口商業同業公會會
    員資格，不應以商業團體法裁判，是原確定判決違反論理及
    經驗法則。(3)該15家公司中有2家公司非經營進出口貿易，
    而違背法令加入臺北縣進出口商業同業公會，並遲至97年間
    始登記增加進出口項目者，另有2家公司未登記進出口貿易
    項目者，其餘11家公司非專營進出口貿易，僅登記與該公司
    主要產品進出口者，自難為臺北縣進出口商業同業公會之合
    法會員。原確定判決漏未審酌抗告人所呈送之該15家公司基
    本資料，實有行政訴訟法第273條第1項第14款「原判決就足
    以影響於判決之重要證物漏未斟酌」之再審事由。(4)該15
    家公司之會籍係屬違法，查屬有據。原確定判決有行政訴訟
    法第273條第1項第1款、第2款、第14款之再審事由歷歷在前
    ，原裁定駁回其再審之訴即有違誤，應予廢棄。
四、本院查：
(一)、按提起再審之訴，應依行政訴訟法第277條第1項第4款之
      規定表明再審理由，此為必須具備之程式。所謂表明再審
      理由，必須指明確定判決有如何合於行政訴訟法第273條
      所定再審事由之具體情事，始為相當。倘僅泛言有何條款
      之再審事由，而無具體情事者，尚難謂已合法表明再審理
      由。如未表明再審理由，所為再審之聲請，即屬不合法，
      法院無庸命其補正，應予駁回。
(二)、經查，原裁定係以：抗告人以原確定判決有行政訴訟法第
      273條第1項第1款、第2款、第14款所定事由，對之提起再
      審之訴，經核其再審訴狀所表明之再審理由，無非說明其
      對於前訴訟程序確定判決、原處分或訴願決定不服之理由
      ，而對於原確定判決究有如何合於行政訴訟法第273條第1
      項第1款、第2款、第14款規定之具體情事，則未據敘明，
      其再審之訴自非合法，乃依行政訴訟法第277條第1項第4
      款規定，裁定駁回其再審之訴。
(三)、本院核抗告人於原審法院所提出之再審起訴狀、再審起訴
      補充狀內表明之再審理由，確係說明其對於前訴訟程序確
      定判決、原處分或訴願決定不服之理由，而對於原確定判
      決究有如何合於行政訴訟法第273條第1項第1款、第2款、
      第14款所定再審事由之具體情事，則未據敘明，所提起之
      再審之訴，即屬不合法，原審法院乃不命其補正，而依行
      政訴訟法第277條第1項第4款規定，裁定駁回其再審之訴
      ，並無不合。抗告意旨仍執前詞，指摘原裁定違誤，求予
      廢棄，難認有理由，應予駁回。
五、據上論結，本件抗告為無理由。依行政訴訟法第104條、民
    事訴訟法第95條、第78條，裁定如主文。
中　　華　　民　　國　　100　 年　　6　　 月　　23　　日
                    最高行政法院第二庭
                        審判長法官　劉　鑫　楨
                              法官　吳　慧　娟
                              法官　胡　方　新
                              法官　曹　瑞　卿
                              法官　林　金　本

以  上  正  本  證  明  與  原  本  無  異
中　　華　　民　　國　　100　 年　　6　　 月　　24　　日
　　　　　　　　　　　　　　　書記官　莊　俊　亨